臺灣高等法院民事裁定　　　　　　　　 100年度抗字第1514號
抗　告　人　楊明智
上列抗告人因與相對人劉淑芬間聲請假扣押事件，對於中華民國
100年4月27日臺灣臺北地方法院100年度全字第885號所為裁定提
起抗告，本院裁定如下：
    主  文
抗告駁回。
抗告費用由抗告人負擔。
    理  由
一、本件抗告人之抗告意旨略以：相對人以伊與訴外人林世偉（
    下稱林世偉）邀其投資耶魯特國際文教事業股份有限公司（
    下稱耶魯特公司）聯盟體系總部欲收購之耶魯特大直托兒所
    ，由林世偉於民國（下同）96年3月29日與其簽訂購買股權
    契約書（下稱系爭股權契約），約定自簽約日起至98年9月
    30日止，於耶魯特公司所得分紅金額未達新台幣（下同）
    600萬元時，林世偉承諾補償其差額，林世偉並簽發面額600
    萬元本票乙紙作為擔保，且邀伊擔任履約保證人。詎耶魯特
    公司至98年10月1日止，並未給付分紅金額，經其持前開本
    票聲請法院裁定准予強制執行，並據以為執行名義聲請強制
    林世偉之財產，因林世偉已將名下之財產移轉，致執行無效
    果，自應由伊依約履行保證責任；茲因聽聞伊有變賣財產之
    消息，亦不獲會晤伊本人，恐有日後不能執行或甚難執行之
    虞，乃向原法院聲請對伊之財產在600萬元之範圍內為假扣
    押。然林世偉既以其所有坐落新北市○○鄉○○段柑腳小段
    21 9-3地號土地（下稱219-3地號土地），設定普通抵押權
    600 萬元予相對人作為履行債務之擔保，相對人自應先就前
    開抵押物取償，若有不足始得對伊主張保證責任，而相對人
    既未釋明對伊假扣押之請求業已發生，亦未釋明本件假扣押
    之原因，原法院竟裁定准許相對人供擔保後為假扣押，於法
    自有違誤，求予將原裁定廢棄云云。
二、按債權人就金錢請求或得易為金錢請求之請求，欲保全強制
    執行得聲請假扣押；且，假扣押非有日後不能強制執行或甚
    難強制執行之虞者，不得為之；民事訴訟法第522條第1項、
    第523條第1項分別定有明文。又債權人聲請假扣押，就假扣
    押之原因，絲毫未提出能即時調查之證據以釋明者，固應駁
    回其聲請，惟假扣押之原因如經釋明而有不足，而債權人陳
    明願供擔保或法院認為適當者，法院仍得命供擔保以補其釋
    明之不足，准為假扣押，此觀同法第526條第1項、第2項規
    定自明（最高法院95年度台抗字第386號裁定意旨參照）。
    再假扣押制度乃為保全債權人將來之強制執行，並得命其供
    擔保以兼顧債務人權益之保障，所設暫時而迅速之簡易執行
    程序，是民事訴訟法第523條第1項所稱「有日後不能強制執
    行或甚難執行之虞」之「假扣押之原因」者，本不以債務人
    浪費財產、增加負擔或將其財產為不利益之處分，致達於無
    資力之狀態，或債務人移住遠方、逃匿無蹤或隱匿財產等積
    極作為之情形為限，祇須合於該條項「有日後不能強制執行
    或甚難執行之虞」之條件，即足當之（最高法院98年度台抗
    字第746號裁定意旨參照）。
三、經查：
    (一)、本件相對人主張耶魯特公司並未給付其分紅金額，而林
        世偉亦未依約履行補償其600萬元之義務，且經其持本
        票裁定為執行名義，聲請強制執行林世偉之財產亦無效
        果，抗告人依約自應履行其保證責任；茲因聽聞抗告人
        擬變賣財產之消息，且多次前往抗告人住處亦不獲會晤
        抗告人，致其日後恐有不能執行或甚難執行之虞，乃向
        原法院聲請對抗告人之財產在600萬元之範圍內為假扣
        押，並提出系爭股權契約、本票、原法院98年度司票字
        第21251號民事裁定、債權憑證、何宗翰出具之證明書
        以為釋明（見原法院卷第6至12頁），且陳明願供擔保
        以補釋明之不足。原法院依首開規定，裁定命相對人供
        擔保後為假扣押，於法核無不當。
    (二)、抗告人雖抗辯：林世偉既以其所有219-3地號土地，設
        定普通抵押權600萬元予相對人作為履行債務之擔保，
        相對人自應先就前開抵押物取償，若有不足始得對伊主
        張保證責任。而相對人並未釋明對伊假扣押之請求業已
        發生云云，固據提出土地謄本為證（見本院卷第7頁正
        、反面）。然查：
        1.假扣押為保全程序之一種，係在本案訟爭尚未判決確
          定以前，預防將來債權人勝訴後，不能強制執行或難
          於執行而設；至於債權人所主張之債權能否成立，尚
          待本案之判決，非聲請假扣押時先應解決之問題（最
          高法院20年抗字第720號判例意旨參照）。
        2.相對人既已提出系爭股權契約、本票、原法院98年度
          司票字第21251號民事裁定、債權憑證（見原法院卷
          第6至12頁），以為釋明林世偉並未依約履行給付600
          萬元之義務，且抗告人亦不爭執為系爭股權契約之保
          證人（見本院卷第5頁抗告狀），則相對人主張依系
          爭股權契約之法律關係，得起訴請求抗告人履行系爭
          契約之保證責任，自已釋明對於抗告人本件假扣押之
          請求。至於相對人是否應先就抵押物即219-3號地號
          土地聲請拍賣抵押物取償，若有不足始得請求抗告人
          依該股權契約所應履行之保證責任乙節，核屬抗告人
          應否履行保證責任之實體事項，尚待本件假扣押所欲
          保全之本案訴訟予以審認，並非本院於假扣押程序中
          所得審究之事項。
        3.是以，抗告人以林世偉既以其所有之219-3地號土地
          ，設定普通抵押權600萬元予相對人作為履行債務之
          擔保，相對人自應先就前開抵押物取償，若有不足始
          得對其主張保證責任為由，抗辯相對人並未釋明對伊
          假扣押之請求業已發生云云，並無可取。
    (三)、抗告人另抗辯：相對人對於假扣押原因並未釋明云云。
        惟證明與釋明在構成法院之心證上程度未盡相同，所謂
        證明者，係指當事人提出之證據方法，足使法院產生堅
        強之心證，可以完全確信其主張為真實而言；與釋明云
        者，為當事人提出之證據未能使法院達於確信之程度，
        僅在使法院得薄弱之心證，信其事實上之主張大概為如
        此者有間，二者非性質上之區別，乃分量上之不同（最
        高法院95年度台抗字第386號裁定意旨參照）。準此，
        本件相對人既已提出何宗翰證明書（見原法院卷第12頁
        ），以為釋明多次前往抗告人住處均不獲會晤抗告人，
        顯見日後對抗告人恐有難以執行之虞，且陳明願供擔保
        以補釋明之不足。原法院依首開規定，裁定命相對人供
        擔保後為假扣押，於法並無不當。
    (四)、從而，原法院以相對人已釋明假扣押之請求及原因，並
        陳明願供擔保以補釋明之不足為由，裁定准予假扣押，
        於法自無違誤。抗告意旨仍執前詞指摘原裁定不當，聲
        明廢棄，為無理由。
四、據上論結，本件抗告為無理由，應予駁回。
中    華    民    國   100    年    10    月    31    日
                    民事第十七庭
                        審判長法  官  藍文祥
                              法  官  張競文
                              法  官  楊絮雲
正本係照原本作成。
本裁定除以適用法規顯有錯誤為理由外，不得再抗告。如提起再
抗告，應於收受後10日內委任律師為代理人向本院提出再抗告狀
。並繳納再抗告費新臺幣１千元。
中    華    民    國   100    年    10    月    31    日
                              書記官  蔡慧娟